臺灣板橋地方法院民事判決　　　　　　　96年度訴字第1225號
原　　　告　國寶江山大廈住戶管理委員會
法定代理人　丙○○
訴訟代理人　乙○○
被　　　告　甲○○
　　　　　　　　　　號於民國.
上列當事人請求給付管理費事件，經本院於民國96年12月25日言
詞辯論終結，判決如下：
    主  文
被告應給付原告新臺幣柒拾玖萬陸仟零陸拾參元，及自民國九十
六年十一月二十日起至清償日止，按週年利率百分之五計算之利
息。
訴訟費用由被告負擔。
    理  由
壹、程序方面：
一、查公寓大廈管理條例於民國84年6 月28日公布施行，依該條
    例第38條第1 項明定公寓大廈管委會有當事人能力，而國寶
    江山大廈（下稱系爭大廈）雖係於該條例公布施行前所建造
    之房屋，然業依同條例第55條召開第一次區分所有權人會議
    成立管理委員會，並向主管機關申請組織核備，經臺北縣政
    府於88年11月8 日准予核備在案，有公寓大廈管理組織報備
    證明在卷可參（見板調字卷第6 頁），而具當事人能力。
二、按非法人團體雖無權利能力，然日常用其團體之名義為交易
    者比比皆是，民事訴訟法第40條第3 項為應此實際上需要，
    特規定此等團體設有代表人或管理人者，亦有當事人能力，
    所謂有當事人能力，自係指其於民事訴訟得為確定私權之請
    求人及其相對人而言，若僅認許其為當事人得以其名義起訴
    或被訴，而不許其為確定私權之請求，則上開規定勢將毫無
    實益，當非立法本意（最高法院50年台上字第2719號判例參
    照）。至法院對非法人之團體所為之確定判決，其權利義務
    之歸屬，應視其法律行為及團體性質而定，故公寓大廈管理
    委員會所提起訴訟，應屬公寓大廈管理條例第36條所定之職
    務，其訴訟結果得歸屬全體區分所有權人者，縱其並無權利
    能力，仍得以其名義起訴或被訴以確定私權之請求。
三、本件原告於起訴時，原係請求被告給付原告新臺幣（下同）
    796,063 元，及自起訴狀繕本送達翌日起至清償日止，按年
    息百分之5 計算之利息，其起訴狀因被告已在國外，且其外
    國之應受送達處所不明，而遲至96年11月19日始經公示送達
    生效。嗣原告於本院96年12月25日言詞辯論期日時雖又當庭
    將其遲延利息部分更正為自96年11月20日起算，惟僅在表明
    其請求之日期起日，並未變更原聲明請求之範圍，自應准許
    ，先予敘明。
四、查被告於94年12月26日出境未回，有原告所提被告戶籍謄本
    及本院依職權調閱之入出境查詢結果明細表在卷可查，且其
    現應受送達處所不明，本院乃依原告聲請對國外公示送達本
    件起訴書及言詞辯論期日通知書（原告於96年9 月21日於聯
    合報國外航空版登報，是公示送達於96年11月19日生效）。
    被告既經合法通知，未於言詞辯論期日到場，核無民事訴訟
    法第386 條所列各款情形，爰依原告之聲請，由其一造辯論
    而為判決。
貳、實體方面：
一、本件原告起訴略以：被告原係系爭大廈之區分所有權人，有
    桃園縣楊梅鎮○○○路○ 段82巷4 號7 樓、4 號8 樓、4 號
    9 樓、6 號8 樓、1-1 號7 樓、1-1 號8 樓等6 戶房屋之所
    有權，本應按月繳付管理費，惟如附表所示管理費共計796,
    063 元迄今仍未繳納。原告屢經催討，並曾以存證信函催其
    給付，惟被告仍置之不理，爰依公寓大廈管理條例第21條、
    被告購買房屋時所簽買賣契約所附國寶江山特區管理公約第
    7 條，訴請被告給付管理費，並聲明如主文所示。
二、被告未於言詞辯論期日到場，亦未提出書狀作何聲明或陳述
    。
三、本院得心證之理由如下：
    (一)按所謂公寓大廈，係指構造上或使用上或在建築執照設計
      圖樣標有明確界線，得區分為數部分之建築物及其基地，
      公寓大廈管理條例第2 條第1 款定有明文。本件系爭大廈
      乃國寶建設實業有限公司在桃園縣楊梅鎮○○○段219-4
      、219-15、大金山下段大金山下小段104-3 地號土地上，
      興建地上12層地下1 層房屋後，再分層分戶賣予各區分所
      有人，有原告所提房屋買賣契約書為證（本院卷第26頁）
      ，當屬公寓大廈管理條例所稱公寓大廈，而有該條例之適
      用，合先敘明。
    (二)按專有部分、約定專用部分之修繕、管理、維護，由各該
      區分所有權人或約定專用部分之使用人為之，並負擔其費
      用。共用部分、約定共用部分之修繕、管理、維護，由管
      理負責人或管理委員會為之。其費用由公共基金支付或由
      區分所有權人按其共有之應有部分比例分擔之。但修繕費
      係因可歸責於區分所有權人或住戶之事由所致者，由該區
      分所有權人或住戶負擔。其費用若區分所有權人會議或規
      約另有規定者，從其規定；又區分所有權人或住戶積欠應
      繳納之公共基金或應分擔或其他應負擔之費用已逾2 期或
      達相當金額，經定相當期間催告仍不給付者，管理負責人
      或管理委員會得訴請法院命其給付應繳之金額及遲延利息
      ，公寓大廈管理條例第10條第1 、2 項、第21條定有明文
      。查公寓大廈管理條例係於84年6 月28日公布施行，被告
      既為系爭大廈之區分所有權人，依同條例第10條第1 、2
      項之規定，本有支付管理費予管理負責人或管理委員會之
      義務，其自84年6 月28日起既有積欠管理費之事實，則原
      告依同條例第21條，請求被告給付自該日起至如附表所示
      各該欠繳管理費期間之末日止之管理費，即屬有據。至於
      原告雖係於88年11月8 日始完成公寓大廈管理組織之報備
      ，惟由公寓大廈管理條例第21條規定「管理負責人」得訴
      請法院命其給付應繳之金額及遲延利息，而所謂管理負責
      人，依同條例第2 條第10款，乃指未成立管理委員會，由
      區分所有權人推選住戶1 人或依第28條第3 項、第29條第
      6 項規定為負責管理公寓大廈事務者，可知在同條例84年
      6 月28日公布施行後、成立管理委員會之前，區分所有權
      人仍有依同條例第10條繳交管理費之義務，只是得訴請給
      付管理費者為「管理負責人」而已（蓋此時並無管理委員
      會，本無從由管理委員會起訴請求之），況不論係以管理
      負責人或管理委員會名義起訴，均屬執行公寓大廈管理條
      例第36、40條所定職務之範疇，其訴訟結果亦歸屬全體區
      分所有權人，嗣原告管理委員會既已依法設立並完成報備
      ，自得併就被告於原告管理委員會成立前所欠管理費訴請
      被告給付，附此說明。
    (三)查公寓大廈管理條例第10條第2 項規定固無溯及既往效力
      ，惟按法律之制定，有為創設新制度而設者，亦有就既有
      現狀為明確或補充規範者。臺灣地區都市化情形甚為明顯
      ，在84年6 月28日管理條例公布施行前，公寓大廈或社區
      經由所有權人會議制定住戶規約，成立管理委員會或推選
      管理負責人依規約執行共有設施管理之情形相當普遍，公
      寓大廈區分所有人或社區建物所有人亦多願遵守規約，管
      理條例之制定，顯無創設新制度之作用，應認為僅是就既
      有公寓大廈或社區管理現狀為明確或補充規範，自不得認
      在公寓大廈管理條例制定前經由所有權人會議所為之決議
      無拘束住戶之效力。本件原告主張被告應給付84年6 月27
      日以前所欠管理費部分，業已提出房屋買賣契約書及國寶
      江山特區管理公約為證（本院卷第26至31頁），該公約第
      7 條第(一)項即規定：「用戶按月繳交經常管理費，其收費
      標準按其所持分之建物（含公共設施）登記之總坪數分攤
      費用」，其後事實上各區分所有權人亦按照該規定繳交管
      理費，有83年3 、4 月收支帳目表、83年3 月31日及83年
      4 月30日統一發票、83年9 、10月管理費繳款書、83年8
      月至84年4 月份管理費收支明細表在卷可查（本院卷第33
      至40頁），可證在公寓大廈管理條例制定之前，系爭大廈
      各區分所有權人之間，即有應按坪數繳納管理費之契約關
      係存在。迨至96年5 月20日，系爭大廈復召開第14屆區分
      所有權人會議針對原住戶規約進行追認，有該次會議之會
      議記錄為證（本院卷第16頁），則原告管委會自得就被告
      於公寓大廈管理條例制定之前依約應繳之管理費，一併訴
      請給付之。
    (四)末查原告主張系爭大廈之管理費收費標準，原為每坪38元
      ，嗣自94年7 月1 日起，降為每坪28元，業已提出系爭大
      廈第12屆區分所有權人會議之會議記錄為證（本院卷第24
      頁），是其按被告所有之各區分所有建物坪數，以94年7
      月份作為分界點，分別計算被告應給付之管理費金額（計
      算式詳見附表），即堪認為真實。
四、綜上所述，原告依公寓大廈管理條例第21條及契約關係，請
    求被告給付796,063 元，及自96年11月20日起至清償日止，
    按週年利率百分之5計算之利息，即屬有據，應予准許。
五、據上論結，本件原告之訴為有理由，依民事訴訟法第385 條
    第1 項前段、第78條，判決如主文。
中　　華　　民　　國　　96　　年　　12　　月　　31　　日
                  民事第二庭  審判長法  官  蕭胤瑮
                                    法  官  陳麗玲
                                    法　官　楊明佳
以上正本係照原本作成
如對本判決上訴，須於判決送達後20日內向本院提出上訴狀
中　　華　　民　　國　　96　　年　　12　　月　　31　　日
                          ???    書記官　楊璧華
┌────────────────────────────┐
│附表：                                                  │
├────┬───────────────────────┤
│樓層號  │   ?      ?所?欠?管?理?費               │
├────┼───────────────────────┤
│4號7樓  │84年3月至94年4月：1,110元×122個月＝135,420元 │
├────┼───────────────────────┤
│4號8樓  │84年3月至94年6月：1,110元×124個月＝137,640元 │
│        │94年7月至95年2月：818元×8個月＝6,544元       │
├────┼───────────────────────┤
│4號9樓  │84年3月至94年6月：1,110元×124個月＝137,640元 │
│        │94年7月至95年2月：818元×8個月＝6,544元       │
├────┼───────────────────────┤
│6號8樓  │84年3月至94年6月：1,110元×124個月＝137,640元 │
│        │94年7月至95年2月：818元×8個月＝6,544元       │
├────┼───────────────────────┤
│1-1號7樓│84年3月至92年3月：1,081元×97個月＝104,857元  │
├────┼───────────────────────┤
│1-1號8樓│84年3月至93年8月：1,081元×114個月＝123,234元 │
├────┼───────────────────────┤
│  合計  │796,063元                                     │
└────┴───────────────────────┘
